臺灣高等法院臺中分院刑事判決　　　　　民國九十年度重上更(一)字第一七四號
　　上　訴　人　臺灣臺中地方法院檢察署檢察官
　　上　訴　人
　　即　被　告　丙○○
　　選任辯護人　周進文
右公訴人及被告因被告偽證案件，不服臺灣臺中地方法院中華民國八十八年二月二十
三日第一審判決（民國八十四年度訴字第一三九三號，起訴案號：臺灣臺中地方法院
檢察署民國八十三年度偵字第一九七九號），提起上訴，經判決後，由最高法院發回
更審，本院判決如左：
    主      文
原判決撤銷。
丙○○證人，於執行審判職務之公署審判時、檢察官偵查時，於案情有重要關係之事
項，供前、供後具結，而為虛偽陳述，處有期徒刑伍月。
    事      實
一、緣劉信會因其貨車於民國（下同）八十二年五、六月間，停放於台中市○○路一
    九０號甲○○所有房屋之騎樓前遭人將輪胎放氣，認係甲○○所為，而心生不滿
    。同年七月六日下午五時許，甲○○自其台中市○○路一九０號房屋出來，適為
    劉信會撞見，劉信會乃趨前責問何以將車輪胎放氣之事，因甲○○嚴加否認，遂
    火冒三丈，圖加傷害報復，舉其車上之杖鎖欲追打武龍，甲○○恐遭不利，退
    避屋內。而於劉信會與甲○○二人爭吵時，適雙方鄰居丙○○路過，見狀即將劉
    信會抱住勸開，劉信會因見有丙○○在場目睹，不便續行下手傷害，乃告暫停，
    佯裝息怒，各自離去，迨十多分鐘過後，劉信會見丙○○已離開現場，即基於上
    揭傷害犯意，另夥同不詳姓名男子二人，守候甲○○屋旁，而於甲○○從後門出
    來時，共同加以追打成傷（劉信會共同傷害部分，業經最高法院八十七年十一月
    廿七日，以同年度台上字第四０七六號判刑柒月確定在案）。
二、丙○○明知劉信會於前揭時地，先與甲○○爭吵，再持杖鎖追打傷害甲○○（
    劉信會與另二名不詳姓名者，共同追擊甲○○部分，丙○○未在場目睹），乃竟
    於甲○○告訴及自訴劉信會殺人未遂一案就案情有重要關係之事項，供前供後具
    結作證，於八十二年八月廿四日臺灣臺中地方法院檢察署八十二年度偵字第一四
    五七三號劉信會殺人未遂案件檢察官偵查時，供後具結，故為不實證稱：「（問
    ：當天看到之情形？）當天五點多我下班後，在一九四巷口乘，後來遇見劉信
   會走過要去散步運動，我們打招呼，他往前走到前面，他看見有人吵架，他勸開
    他們，他有去把人拉開，我有看到。我走到那裡，他們停止吵架，劉信會就去運
    動」、「（問：你看吵架之人是什麼人？）一位是甲○○，另一位不識。他們二
    （人）被勸開後就走到梅亭街，就沒看見了，因我又走回家去了」、「（問：你
    有無看見他們吵架有無人拿刀？）我沒有看見」等語。嗣甲○○於偵查終結前就
    同一事實向原審法院提起自訴（八十二年度自字第八五五號），經原審法院判決
    劉信會共同傷害人之身體，處拘役伍拾日，如易科罰金，以參佰元折算壹日。因
    甲○○及劉信會均不服判決而向本院提起上訴。丙○○又於八十三年一月五日在
    本院八十二年度上訴字第四二八四號劉信會殺人未遂案件受命法官調查時，供前
    具結作証，仍故為不實陳述稱：「（問：八十二年七月六日下午，自訴人（即甲
    ○○）與被告（即劉信會）糾紛你有看到？）有，我全程看到」、「（問：看到
    經過情形？）我看到時甲○○與我不認識之人在爭吵，其中劉信會是去勸架，是
    在大雅路一九六號公車站牌下，我不知他們何爭吵，但我聽到一句，我去關回來
    為何錢還要還你，結果那其中二人邊打邊跑，劉信會要去運動經過那裡，看到他
    們爭吵，就上前勸架，我去看甲○○只有擦傷，打完警察有開車來」等語。嗣該
    案經本院改判劉信會共同傷害人之身體，處有期徒刑肆月，如易科罰金，以參佰
    元折算壹日，因甲○○不服判決而向最高法院提起上訴，經最高法院撤銷發回更
    審（八十三年度台上字第三九０八號），丙○○復於八十三年九月一日在本院八
    十三年度上更（一）字第一三五號劉信會殺人未遂案件受命法官調查時，供前具
    結作証，仍為虛偽陳述稱：「（問：你看到什麼事？）原先是甲○○和某不詳之
    人吵架，劉信會出去運動，經過那兒，上前勸架不成，隨後他們就離開了」、「
    （問：案發時有無人追自訴人（即甲○○）？）有看到不知名男子在追他，追了
    約五十公尺，後來警員到時，自訴人要我過去看，我看手擦傷，不是殺傷」、」
    （問：現場有幾位陌生人﹖）一個」等語，均足以影響偵審之正確性。
三、案經甲○○告發由台灣台中地方法院檢察署檢察官偵查起訴。
    理      由
一、訊據上訴人即被告丙○○對於右揭先後三次供前或供後具結作證，及其作證內容
    ，均不諱言，並經本院調閱各該案卷筆錄核對無訛。被告雖否認有偽證情事，辯
    稱略以：所言均屬實情，其於八十三年一月五日作證所言「有全程看到」，係指
    第一階段爭吵的情形，不是自訴人甲○○所指的第二、三階段等語。據自訴人稱
    ：八十二年七月六日該案發生時之第一階段，係劉信會與自訴人二人發生紛爭，
    劉信會取其車上之杖鎖欲打自訴人，此時被告丙○○路過，上前勸架，劉信會
    與丙○○即各自反方向離開現場，丙○○回到家裡。約過十多分鐘，劉信會折返
    現場，夥同不詳姓名之另二人持刀埋伏追擊自訴人，此為第二、三階段之事，彼
    時被告丙○○已返家，不在現場目擊，最後警察據報到場處理時，丙○○才又出
    現，那已是第四階段之事等情。查被告丙○○對第二、三階段發生之事實因已返
    家而不在現場目睹一節，亦不諱言，供稱略以：第二、三階段部分沒看到，所看
    到的是第一階段爭吵及警車到場部分等語（本院卷九十年十一月二日、十二月十
    四日、九十一年三月十二日筆錄）。
二、查劉信會因共同傷害甲○○而被判處有期徒刑柒月確定之犯罪事實，係認定案發
    第一階段時，僅劉信會與甲○○二人發生爭吵，劉信會因不滿甲○○將其輪胎放
    氣之事，思欲報復洩恨，又巧見其人，即持車上杖鎖為兇器，欲追打甲○○，
   當時並無所謂不詳姓名之另一名男子在場，該參與共同傷害之另不詳姓名男子二
    人，係於丙○○勸架，劉信會與李甲○○各自離開現場後約十分鐘左右，始與劉
    信會出現現場，並共同追擊甲○○，又劉信會亦不諱言，懷疑輪胎放氣之事，係
    甲○○所為，此有該案即本院八十七年重上更(三)字第三號刑事判決書在卷可稽。
    又該第一階段僅劉信會一人持杖鎖欲毆打甲○○，亦迭據甲○○始終一貫指證
    在卷。是第一階段並無所謂之另一名不詳姓名男在場參與紛爭，殆屬無疑。被告
    張捂成既自承於該第一階段路過該處，目睹一切，自非不知，矧其於本院九十年
    十二月十四日審理時，亦坦供：適下班路過該處，見劉信會與甲○○二人在吵架
    ，乃過去抱住劉信會勸架，將他們二人勸開等情（本院上更(一)字卷五十五頁），
    足見其另所供第一階段與甲○○爭吵者，非劉信會其人，而係另一不詳姓名之男
    子一節，係故為混淆之卸責虛詞，不足採信。
三、刑法第一百六十八條偽證罪所謂「於案情有重要關係之事項」，係指該事項之有
    無，足以影響於裁判之結果，亦即該項不實證詞，足以陷偵查或審判於錯誤之危
    險而言；又偽證罪不以結果之發生為要件，一有偽證行為，無論當事人是否因而
    受有利或不利之判決，均不影響其犯罪之成立。查劉信會與二名不詳姓成年男子
    共同傷害甲○○一案之犯罪事實，係認定劉信會在第一階段單獨一人持杖鎖欲
    傷害甲○○，與其後第二、三階段夥同二名不詳姓名成年男子共同傷害甲○○部
    分，二者包括為一個傷害犯行，並非各自獨立之犯罪，此有該案確定判決書可憑
    。被告丙○○既自承於劉信會與甲○○爭吵之第一階段在場，並趨前抱住劉信會
    勸架，自難諉為不知劉信會手持杖鎖欲傷害甲○○及當時並無所謂不詳姓名男
    子在場，與甲○○爭吵者即為劉信會其人之事實詎其於該案先後多次供前供後具
    結，而為如前揭事實欄所載不實陳述，且該項不實內容之陳述，不唯指第一階段
    劉信會並未與甲○○爭吵，且更進而偽稱甲○○當時係與另一詳姓名男子爭吵，
    劉信會純為勸架之善意第三人，其為故意不實陳述，明觀如火，且亦顯然足生影
    響於第二、三階段，劉信會有無夥同另二名不詳姓名男子傷害甲○○事實之認定
    ，揆諸前述說明，明顯足以陷於該案之偵查或審判於錯誤之危險，偽證犯行，洵
    堪認定。
四、被告丙○○對同一案件，雖有不止一次之偽證行為，但其於侵害國家審判權之法
    益，則仍屬一個，自僅構成一個偽證犯罪。核其所為，係犯刑法第一百六十八條
    之偽證罪。另被告於八十三年九月一日本院八十三年上更(一)字第一三五號調查時
    ，供前具結而為虛偽陳述部分，雖未據公訴人起訴，因屬實質上一罪之部分，本
    院自得併予審判。原審判決論處被告偽證罪刑，固非無見，惟原判認定被告始終
    未在場目擊，又被告於八十三年九月一日在本院審理偽證部分，未據公訴人起訴
    ，原審併予審判，於法固屬有據，但漏未於理由欄說明其一併審判之理由，均不
    無違誤。被告上訴仍執陳詞否認犯罪，及檢察官上訴，指摘原判決量刑過輕，雖
    均難認有理，惟原判決既具如上可議，仍應予撤銷改判，爰審酌國人普遍不認為
    在法庭具結作證，而故為不實陳述之嚴重性，及本案被告素行、犯罪動機、目的
    、手段、所生危害及犯後態度等一切情狀，量處如主文第二項所示之刑，以資懲
    儆。又本件事證，已臻明確，被告請求再傳告訴人甲○○、證人何宗照、涂應杉
    隔離訊問，本院認無必要，附此敘明。
五、據上論斷，應依刑事訴訟法第三百六十九條第一項前段、第三百六十四條、第二
    百九十九條第一項前段，刑法第一百六十八條，判決如主文。
本案經檢察官乙○○到庭執行職務。
中　　　華　　　民　　　國　　　九十一　 年　　   三      月    二十六  日
                                    臺灣高等法院臺中分院刑事第二庭
                                          審判長法  官  羅  禮  政
                                                法　官　蔡　聰　明
                                                法  官　陳　欣　安
右正本證明與原本無異。
如不服本判決應於收受送達後十日內向本院提出上訴書狀，其未敘述上訴之理由者並
得於提起上訴後十日內向本院補提理由書（均須按他造當事人之人數附繕本）。
                                                書記官    錫  彬
中　　　華　　　民　　　國　　　九十一　 年　　   三      月    二十六  日
                                                                        Ｉ
